臺灣高等法院刑事判決　　　　　　　　95年度上訴字第4007號
上　訴　人
即　被　告　丙○○
　　　　　　　　　　現於臺灣新店戒治所
公設辯護人　乙○○
上列上訴人因強盜案件，不服臺灣板橋地方法院95年度訴字第14
45號，中華民國95年8月16日第一審判決（起訴案號：臺灣板橋
地方法院檢察署95年度偵字第6926號），提起上訴，本院判決如
下：
    主  文
上訴駁回。
    事  實
一、丙○○意圖為自己不法之所有之，於民國九十五年三月十八
    日二十三時五十五分許，在臺北縣新莊市○○路○段五號之
    「全家便利超商」內，徒手竊取如附表所示之物（總價值新
    臺幣一千零十二元）得手後並將前開竊得之物藏放於其外套
    口袋及長褲口袋內，僅另結帳一包七星香煙而欲走出店外，
    嗣經超商店員甲○○察覺丙○○之外套隆起且外套口袋露出
    部分商品，而請丙○○提出發票證明並與之發生爭吵，丙○
    ○向甲○○坦承確有竊取上開物品後，將上開物品取出放置
    於櫃臺，甲○○隨即通報店長到場處理，詎丙○○見狀，為
    脫免逮捕，竟持超商店內櫃子內之酒瓶，在地上敲破後（毀
    損部分未據告訴），持破酒瓶衝向甲○○，並用左手捉住甲
    ○○之衣領，右手則持前開破酒瓶作勢向甲○○攻擊，而當
    場施以強暴，嗣經路人戊○○及丁○○在現場發覺後制伏丙
    ○○，經報警到場處理而查獲上情。
二、案經甲○○訴請台北縣政府警察局新莊分局報告臺灣板橋地
    方法院檢察署檢察官偵查起訴。
    理  由
一、訊據被告丙○○就上揭犯罪事實於原審及本院審理時坦承不
    諱，與證人甲○○、丁○○於警詢、偵查中證述之情節互核
    相符，並有扣押物品目錄表、贓物認領保管單、贓、證物照
    片可資佐證。足認被告前揭自白與事實相符，堪予採信。
二、公設辯護人雖為被告丙○○辯稱：便利超商為開放架上物品
    之經營模式，因此購買者可以自行拿起架上之物品，從而只
    要是尚未離開店門，均可以再將物品放回架中，而將物品放
    入自己外套口袋中，非手拿或置放在購物籃中，自無法立即
    認定為竊盜，在此不明情況下，被告才會以為伊並沒有離開
    店門，且已將東西放回店中，店方豈能將其送警究辨，從而
    發生抗拒逮捕毆打之行為云云。惟查，本件被告將附表所示
    之物，藏放於其外套口袋及長褲口袋內，僅結帳一包七星香
    煙而欲走出店外，其所為顯已悖於一般購物常情；又被告僅
    出示一包七星香煙供店員結帳，而忽略藏放於其外套口袋及
    長褲口袋內之如附表所示綜多物品，顯見被告確有故意隱避
    該等物品而不予結帳之不法所有意圖甚明。再查，本件被告
    自行將放置於全家便利超商店內之如附表所示之物自貨架上
    取下，而放置藏放於其外套口袋及長褲口袋內，則該等商品
    雖仍處於被告攜出於便利超商之前，但因被告係以竊盜不法
    所有之意圖隱匿置於其外套口袋及長褲口袋內，顯然已經置
    於其實力支配下，而屬於竊盜既遂，並非可認為該等物品仍
    在便利超商之管領監督之下（司法院八三廳刑一字第一三二
    八二號函意旨參照）。是以，綜上所述，本案事證明確，被
    告犯行已堪認定，自應依法論科。
三、核被告所為，係犯刑法第三百二十九條之準強盜罪，應依同
    法第三百二十八條第一項之強盜罪刑度論科。原審適用刑法
    第三百二十九條第一項規定，並審酌被告前有殺人、肅清煙
    毒條例、毒品危害防制條例、槍砲彈藥刀械管制條例等多項
    前科，素行不佳，屢經判處重刑，並有假釋、撤銷假釋紀錄
    ，為本案犯行時仍在假釋中，有臺灣高等法院被告前案紀錄
    表在卷可稽，雖未構成累犯（最高法院八十八年七月二十日
    、八十八年度第四次刑事庭會議決議、同院九十五年度臺非
    字第一二○、一五五、一六九號判決參照），然其未思受有
    此寬典而洗心革面，四肢健全，竟僅因缺錢花用，不思自合
    法管道賺取金錢，反覬覦他人財物，於行竊遭逮獲後，為謀
    兔脫，竟當場再破壞店內酒瓶，作成兇器而對被害人施以強
    暴，幸經見義勇為之民眾合力制伏，始未造成重大損害，然
    已嚴重危害社會治安，又其固提出父親重度肢障之證明以邀
    輕判，惟依被告前揭前科、入監紀錄以觀，未能發現有改過
    自新、善盡孝道之情形，自仍不容輕縱，兼衡其竊盜得手之
    後，旋因被害人機警察覺而人贓俱獲，被害人因而追回遭竊
    財物，嗣後持破酒瓶拒捕之際，因立即遭到路人合力制伏，
    並未傷害被害人之身體，犯罪所得非鉅，雖於警詢、偵查中
    矢口否認有拒捕之舉，顯示仍存僥倖心理，然在審理時自知
    事證明確，未再多為無謂辯解而坦承犯行等一切情狀，量處
    有期徒刑五年六月，以資懲儆，核其認事用法，俱無違誤，
    量刑亦甚允恰。被告執陳詞，上訴否認犯罪，為無理由，應
    予駁回。
據上論斷，應依刑事訴訟法第368條，判決如主文。
本案經檢察官洪泰文到庭執行職務。
中　　華　　民　　國　　96　　年　　3 　　月　 21 　　日
　　　　　　　　　刑事第八庭審判長法　官 蔡 光 治
　　　　　　　　　　　　　　　　  法　官 許 錦 印
                                  法　官 許 宗 和
以上正本證明與原本無異。
如不服本判決，應於收受送達後十日內向本院提出上訴書狀，其
未敘述上訴之理由者並得於提起上訴後十日內向本院補提理由書
（均須按他造當事人之人數附繕本）。
                                  書記官 陳 韋 杉
中　　華　　民　　國　　96　　年　　3 　　月　　21　　日
附錄本案論罪科刑法條全文：
刑法第329條
竊盜或搶奪，因防護贓物、脫免逮捕或湮滅罪證，而當場施以強
暴脅迫者，以強盜論。
附表：
　 ┌──┬───────┬────────┐
　 │編號│ 品　名　　　 │ 數量及單位　　 │
　 ├──┼───────┼────────┤
　 │ 一 │乖乖　　　　　│1包　　　　　　 │
　 ├──┼───────┼────────┤
　 │ 二 │歐斯麥蘇打餅　│1包　　　　　　 │
　 ├──┼───────┼────────┤
　 │ 三 │PILOT鋼珠筆　 │1枝　　　　　　 │
　 ├──┼───────┼────────┤
　 │ 四 │牛肉乾　　　　│2包　　　　　　 │
　 ├──┼───────┼────────┤
　 │ 五 │義美小羊羹　　│3個　　　　　　 │
　 ├──┼───────┼────────┤
　 │ 六 │飛壘口香糖　　│4條　　　　　　 │
　 ├──┼───────┼────────┤
　 │ 七 │77乳加巧克力　│4條　　　　　　 │
　 ├──┼───────┼────────┤
　 │ 八 │歐維式巧克力　│4條　　　　　　 │
　 ├──┼───────┼────────┤
　 │ 九 │高纖燕麥薏仁　│3包　　　　　　 │
　 ├──┼───────┼────────┤
　 │ 十 │可伶可俐洗面乳│2條　　　　　　 │
　 ├──┼───────┼────────┤
　 │十一│露得清洗面乳　│1條　　　　　　 │
　 ├──┼───────┼────────┤
　 │十二│GATSBY洗面乳　│1條　　　　　　 │
　 ├──┼───────┼────────┤
　 │十三│GATSBY造型噴霧│1罐　　　　　　 │
　 ├──┼───────┼────────┤
　 │十四│活性碳綿布口罩│1個　　　　　　 │
　 └──┴───────┴────────┘
